【裁判字號】    95,訴,45
【裁判日期】    950523
【裁判案由】    竊盜等
【裁判全文】
臺灣屏東地方法院刑事判決                95年度訴字第45號
公  訴  人  臺灣屏東地方法院檢察署檢察官
被      告  戊○○
                    號
選任辯護人  李慶隆律師
上列被告因竊盜等案件，經檢察官提起公訴（94年度偵字第3530
號），本院判決如下：
    主  文
戊○○無罪。
    理  由
一、公訴意旨略以：被告戊○○前於民國87年間因偽造文書案件
    ，經法院判處應執行有期徒刑1 年4 月確定後，藏匿無蹤而
    未到案執行，於88年5 月25日經臺灣屏東地方法院檢察署發
    佈通緝，通緝期間內，被告戊○○明知其親屬丙○○及乙○○（2 人共同盜採砂石部分，均另案為臺灣高等法院高雄分
    院以刑事判決93年度上更﹝一﹞字第239 號分別判處有期徒
    刑6 年及1 年，經最高法院於94年7 月28日以94年度臺上字
    第3979號刑事判決駁回上訴確定）盜採砂石，仍基於共同意
    圖為不法所有之犯意聯絡，推由已遭通緝之被告戊○○先於
    88 年7月14日出面，經不知情己○○介紹，以新臺幣（下同
    ）17萬5 千元之代價，向不知情之陳瑞和購買實際車牌號碼
    為ＪＢ─２６７號，因註銷車籍而未懸掛車牌之大貨車（該
    大貨車原為不知情黃先寶靠行登記為利野交通有限公司所有
    ，註銷車籍後，由黃先寶以30萬元之代價，將該車轉售予不
    知情之郭丁溪，郭丁溪再將該車，以24萬7 千元之代價轉售
    予不知情之陳瑞和），被告戊○○撰擬上開大貨車買賣合約
    書時，為逃避遭通緝緝獲及避免盜採砂石為警及時查獲，於
    該合約書上偽簽「周英水」署押2 枚，再持該大貨車買賣合
    約書交付予陳瑞和收執，用以表示「周英水」本人親自購買
    該大貨車之意，待被告戊○○取得上開大貨車後，即推由丙○○及乙○○2 人，於88年8月4日下午11時30分許，雇工利
    用上開大貨車、ＥＸ２００及ＰＣ３００型挖土機各乙部，
    在屏東縣新園鄉○○○○○段新園堤防ＮＯ４３堤外約9 百
    公尺處之行水區內，未經許可擅採砂石而竊取（現場多次挖
    掘舊痕窪地長約1 百公尺、寬約50公尺、深約4 公尺，共約
    2 萬立方公尺），足以妨礙水流，嚴重破壞高屏溪流域之環
    境平衡及其流域範圍內橋樑、防洪牆、堤防護岸等水工建物
    結構，致生社會大眾身體、生命及財產安全之公共危險，並
    足以生損害於陳瑞和、公路監理機關對於車籍管理之正確性
    及警察機關對於盜採砂石查緝工作之遂行。嗣於88年8月4日
    下午11時30分許，為警在上開盜採地點查獲，並扣得上開大
    貨車、ＥＸ２００型及ＰＣ３００型挖土機各乙部（均另案
    扣於屏東縣鹽埔鄉砂石公會機具保管場），始循線查知上情
    ，因認被告戊○○涉犯刑法第216 條、第210 條之行使偽造
    私文書罪嫌及同法第321 條第1 項第3 款之加重竊盜罪嫌。
二、公訴人上開所認，無非係以被告戊○○於偵查中之供述、證
    人己○○、潘玟玲、丙○○、謝粉於偵查中之證述、證人陳
    瑞和、丁○○、鄭順和、甲○○於警偵訊及郭丁溪於警詢時
    之證述、扣押機具物品清單、贓物認領保管單、進口報單、
    高雄縣警察局旗山分局受理刑事案件報案三聯單、經濟部水
    利處第七河川局違反水利法現場取締紀錄、大貨車買賣合約
    書、車籍作業系統查詢認可資料、臺灣高等法院高雄分院93
    年度上更（一）字第239 號及最高法院94年度臺上字第3979
    號刑事判決、被告戊○○未分家前之全戶戶籍謄本、口卡、
    照片15幀等為其主要論據。惟訊據被告戊○○堅詞否認有何
    行使偽造私文書及加重竊盜犯行，辯稱：我確實有幫丙○○
    買大貨車，因為丙○○覺得我比較熟悉當地的人事物；本件
    大貨車的契約書的確是我簽的，我之所以會用周英水的名義
    簽契約，是因為從小到大，大家都叫我周英水，它是我的偏
    名，當地的人都知道我叫周英水，而且我確實有在契約書上
    寫的住址設籍居住過；我對丙○○與乙○○盜採砂石的事情
    不知情，也沒有參與等語。
三、按犯罪事實應依證據認定之，無證據不得認定犯罪事實；不
    能證明被告犯罪者，應諭知無罪之判決，刑事訴訟法第154
    條第2 項、第301 條第1 項分別定有明文。又事實之認定，
    應憑證據，如未能發現相當證據，或證據不足以證明，自不
    能以推測或擬制之方法，為裁判基礎；且認定犯罪事實所憑
    之證據，雖不以直接證據為限，間接證據亦包括在內，然而
    無論直接證據或間接證據，其為訴訟上之證明，須於通常一
    般之人均不致有所懷疑，而得確信其為真實之程度者，始得
    據為有罪之認定，倘其證明尚未達到此一程度，而有合理之
    懷疑存在而無從使事實審法院得有罪之確信時，即應由法院
    為被告無罪之判決，有最高法院40年臺上字第86號判例、76
    年臺上字第4986號判例可資參照。且按認定犯罪事實應依證
    據，為刑事訴訟法所明定，故被告否認犯罪事實所持之辯解
    ，縱屬不能成立，仍非有積極證據足以證明其犯罪行為，不
    能遽為有罪之認定，亦有最高法院30年臺上字第1831號判例
    意旨可資參照。
四、經查：
（一）被告於上開時、地，應丙○○之請求，為丙○○購買系爭
      大貨車，且在該大貨車買賣合約書上以「周英水」之名義
      簽訂合約之事實，業經被告供承甚詳，核與證人己○○、
      陳瑞和於偵查中之證述大致相符，並有大貨車買賣合約書
      、汽機車各項異動登記書、車籍作業系統查詢認可資料各
      1 紙在卷可稽，則上開事實應可認定。然被告以「周英水
      」之名義簽訂契約，是否成立行使偽造私文書之犯行，須
      視其主觀上有無偽造他人名義訂約並行使之意思，應以客
      觀具體情事綜合判斷之。觀之證人丁○○即被告之兄於本
      院審理時證稱：被告是我弟弟，他小時候我母親都叫他「
      英水」，「周英水」是他的偏名，我們都這樣叫他，但他
      出外怎麼用我就不知道，我自己沒有偏名，但是我家最大
      的哥哥也有一個日語偏名等語；證人庚○○即被告自幼熟
      識之友人於本院審理時具結證稱：我從小就認識被告，彼
      此很熟，求學階段從初中到專科，乃至於到出社會在屏東
      縣政府工作，我們都在一起，我們同事通常都稱呼他「英
      水」（臺語），如果用國語才會叫戊○○等語；證人謝粉
      即被告之前妻於偵查時亦具結證稱：被告有偏名叫英水仔
      ，他們家的人說他本名不好，所以都叫他英水，我也跟著
      如此叫等語，及證人己○○於88年12月8 日偵查中對於檢
      察官以「周英水」稱呼被告，詢問本件介紹被告購買車輛
      之經過時，明確表明認識被告，並當庭指認「周英水」即
      係被告一節，足認被告確實有偏名為「英水」（臺語），
      平日親朋好友亦稱呼其偏名之情確屬實在，被告此部分所
      為之前開辯解應可憑信。復參被告確曾於82年至85年期間
      設籍在屏東市○○街72號，有其戶籍謄本1 紙附卷可佐，
      又被告之兄丁○○現亦居住在屏東市○○街72號，倘被告
      有意逃避追緝，當無在本件大貨車買賣合約書上書寫其曾
      設籍且現仍為其兄丁○○居住之屏東市○○街72號住址，
      進而提供偵查機關線索以循線查緝之道理。公訴人雖以證
      人潘玟玲於偵查中所為不知道被告有「周英水」名字之證
      詞作為認定被告此部分犯罪之證據，惟證人潘文玲於偵查
      時乃證稱：我不知道被告有無其他的名字，我也不知道他
      們家人如何叫他，因為我嫁給他後就立即搬出來，對他們
      家不清楚等語，其亦非確定被告並無「周英水」之偏名，
      故不可據此認定被告無「周英水」偏名。準此，被告以「
      周英水」之名義簽訂本件大貨車買賣合約書，其主觀上無
      偽造他人名義訂約並履行合約之犯意，足以認定。
（二）又被告雖受丙○○之託，為其購買系爭大貨車，已如上述
      ，然被告是否明知丙○○與乙○○欲以系爭大貨車盜採砂
      石，及基於與其2 人共同盜採砂石之犯意聯絡，負責購買
      系爭大貨車，而觸犯刑法第321 條第1 項第3 款之加重竊
      盜罪，仍須有積極證據證明之。查被告雖為丙○○購買系
      爭大貨車，然系爭大貨車之車款係由乙○○拿錢付款，且
      由丙○○指派人員將該大貨車開走使用等情，分別經證人
      陳瑞和於警偵訊及乙○○於本院審理時證述綦詳，然此仍
      無法遽以推論被告知悉系爭大貨車之日後用途為何，況證
      人乙○○於本院審理時證稱：我沒有在砂石場看過被告，
      被告沒有在我們砂石場工作，我們在88年8 月4 日盜採砂
      石的事情，被告也沒有參與等語明確，參以警察查獲丙○○、乙○○於上開時地盜採砂石當時，並未在現場發現被
      告之蹤跡，及本件尚無被告有從盜採砂石之行為獲利之證
      據等各節，自不得以被告為丙○○購買本件大貨車之一事
      ，率予認定被告有與丙○○、乙○○共同盜採砂石之犯意
      聯絡。
（三）此外，復查無其他確切證據足以證明被告確有公訴人所指
      之行使偽造私文書及加重竊盜等犯行，其犯罪即屬不能證
      明。綜上所述，公訴人所舉之證據，既無法令本院產生無
      所懷疑之確信，參諸前揭法條規定及判例意旨，自應為被
      告無罪之諭知。
據上論斷，應依刑事訴訟法第301 條第1 項，判決如主文。
本案經檢察官潘國威到庭執行職務。
中    華    民    國    95    年    5     月    23    日
                  刑事第一庭    審判長法  官  潘正屏
                                      法  官  曾吉雄
                                      法  官  黃聖涵
以上正本證明與原本無異。
如不服本判決應於收受本判決送達後十日內向本院提出上訴書狀
，其未敘述上訴理由者，並得於提起上訴後十日內向本院補提理
由書狀（均須按他造當事人之人數附繕本）「切勿逕送上級法院
」
中    華    民    國    95    年    5     月    23    日
                                      書記官  蘇雅慧


司法院資訊處製作；財團法人民間司法改革基金會備份。
